臺灣桃園地方法院民事簡易判決
111年度桃簡字第182號
原      告  卓喬涵  
訴訟代理人  李珮瑄律師
被      告  高建國  
上列被告因傷害案件（110年度審簡字第291號），經原告提起刑
事附帶民事訴訟請求損害賠償，經本院刑事庭移送前來（110年
度審附民字第279號），本院於民國111年7月28日言詞辯論終結
，判決如下：
    主      文
被告應給付原告新臺幣268,601元，及自民國111年3月20日起至
清償日止，按週年利率5％計算之利息。
原告其餘之訴駁回。
訴訟費用由被告負擔60％，餘由原告負擔。
本判決第1項得假執行。
原告其餘假執行之聲請駁回。
    事實及理由
壹、程序部分：
    按簡易訴訟之訴狀送達後，原告不得將原訴變更或追加他訴
    ，但擴張或減縮應受判決事項之聲明者，不在此限，民事訴
    訟法第436條第2項、第255條第1項第3款定有明文。原告原
    起訴聲明第1項為：被告應給付原告新臺幣（下同）1,000,0
    00元及自起訴狀繕本送達之翌日起至清償日止，按週年利率
    5％計算之利息；嗣於本院審理中變更聲明第1項為如下聲明
    所示，核屬減縮應受判決事項之聲明，合於上開規定，應予
    准許。
貳、實體部分：
一、原告主張：兩造前為夫妻，離婚後2人仍同居在桃園市○○區○
    ○○街000號11樓租屋處。被告於109年6月6日凌晨3時許，在
    上址租屋處，進入該租屋處房間內，直接壓制在原告身上，
    不顧原告之抗拒掙扎，徒手與原告拉扯後，趁原告跌坐在地
    上之機會，以其膝蓋壓制原告之後頸及背部，使原告臉部與
    地板摩擦，再以其手臂勒住原告之頸部使其難以呼吸，並徒
    手凹折、扭斷原告之左手，以上開方式侵害原告身體活動自
    主決定之權利，並致原告受有雙側臉部及頸部挫擦傷、左手
    肱骨骨幹骨折、雙側臉部紅腫等傷害（下稱系爭傷害）。為
    此，爰依民法第184條第1項、第193條第1項、第195條第1項
    之法律關係，請求被告賠償醫藥費80,723元、交通費295元
    、看護費43,200元、薪資損失92,000元、慰撫金200,000元
    ，共計416,218元。並聲明：㈠被告應給付原告416,218元及
    自起訴狀繕本送達翌日起至清償日止，按週年利率5％計算之
    利息；㈡願供擔保請准宣告假執行。
二、被告則以：對於刑事判決不爭執，醫療費部分被告已支付77
    ,617元予原告，對於賸餘醫療費用差額沒有意見，對於原告
    請求交通費、看護費、薪資損失部分均不爭執，但被告已另
    行就本件傷害事件給付原告50,000元，應計入被告已賠償之
    金額來抵銷等語，資為抗辯，並聲明：原告之訴駁回。
三、得心證之理由：
　㈠原告主張之前開事實，業據其提出與其所述相符之診斷證明
    書在卷為憑（見附民卷第19頁），又被告因前開傷害、強制
    行為，經本院刑事庭以110年度審簡字第291號判決被告犯傷
    害罪，處有期徒刑參月，如易科罰金，得以1,000元折算1日
    等情，有刑案判決書在卷可參（見本院卷第4至5頁），復經
    本院依職權調閱臺灣桃園地方檢察署（下稱桃園地檢署）10
    9年度偵字第20709號、本院110年度審簡字第291號刑事判決
    卷宗核閱無誤，被告就此亦不爭執（見本院卷第35頁反面）
    ，堪信原告此部分之主張為真實。
  ㈡因故意或過失，不法侵害他人之權利者，負損害賠償責任；
    不法侵害他人之身體或健康者，對於被害人因此喪失或減少
    勞動能力或增加生活上之需要時，應負損害賠償責任；不法
    侵害他人之身體、健康、名譽、自由、信用、隱私、貞操，
    或不法侵害其他人格法益而情節重大者，被害人雖非財產上
    之損害，亦得請求賠償相當之金額。民法第184條第1項前段
    、第193條第1項、第195條第1項前段分別定有明文。本件原
    告因被告之傷害、強制行為，則原告所受身體活動自主決定
    之權利及身體權損害與被告之故意侵權行為間，自有因果關
    係，從而原告依前開規定，請求被告負損害賠償責任，於法
    自屬有據。茲就原告各項請求，分述如下：
  1.醫療費用部分：
　  原告主張其因系爭傷害，並因此支出醫療費用共計80,723元
    等語，業據提出醫療費用收據在卷可查（見附民卷第21至29
    頁）。經查，就被告辯稱已支付77,617元予原告乙節，原告
    並不爭執（見本院卷第35頁反面），除此之外尚賸餘之3,10
    6元（計算式：80,723元－77,617元＝3,106元）部分，被告並
    不爭執，是原告請求3,106元，核屬有據。
  2.交通費、看護費、薪資損失部分：
　  原告主張因系爭傷害，致受有交通費295元、看護費43,200
    元、薪資損失92,000元損失等情，被告就此並不爭執，是原
    告此部分請求，應屬有據。
　3.精神慰金部分：
　　按不法侵害他人人格權，被害人受有非財產上損害，請求加
    害人賠償相當金額慰撫金時，法院對於慰撫金之量定，應斟
    酌實際加害情形、所造成影響、被害人痛苦之程度、兩造之
    身分地位、經濟情形及其他各種狀況，以核定相當之數額（
    最高法院47年度台上字第1221號、51年度台上字223號判決
    意旨參照）。本院審酌被告僅因細故與原告發生爭執，率以
    前開行為故意壓制原告，侵害原告身體活動自主決定之權利
    ，更以徒手方式直接凹折、扭斷原告之左手，堪認致原告心
    生極度恐懼，不法侵害原告身體活動自主決定權及身體權，
    所為極不可取；再參酌原告自陳受傷後生活及事業受到重大
    影響，且被告迄今未道歉等情，並考量兩造之身分、年齡、
    經濟狀況、原告所受傷害之程度、精神痛苦等一切情狀後，
    認原告請求被告賠償之精神慰撫金，以180,000元為適當，
    原告逾此數額之請求，非有理由。
　4.綜上，原告得請求之金額為318,601元（計算式：醫療費用3
    ,106元＋交通費295元＋看護費43,200元＋薪資損失92,000元＋
    精神慰撫金180,000元＝318,601元）。　
  ㈢按因故意侵權行為而負擔之債，其債務人不得主張抵銷，民
    法第339條定有明文。又解釋意思表示，應探求當事人真意
    ，不得拘泥於所用之辭句，亦為民法第98條所明定。所謂探
    求當事人真意，如兩造就其真意有爭執時，應從該意思表示
    所根基之原因事實、經濟目的、一般社會之理性客觀認知、
    經驗法則及當事人所欲使該意思表示發生之法律效果而為探
    求，並將誠信原則涵攝在內，藉以檢視其解釋結果對兩造之
    權利義務是否符合公平正義（最高法院96年度台上字第286
    號判決意旨參照）。被告辯稱除醫療費用部分之外，已就本
    件傷害事件給付原告50,000元，並提出對話紀錄為證（見本
    院卷第49至55頁），但為原告所否認。經查，觀之被告所提
    出與原告之妹妹間對話紀錄，被告於對話中稱「你在6/16代
    你姐姐向我要求他在休養期間的生活費用及搬家費用，共計
    要求新台幣十萬元正…我為免她無處可去 答應不退租 保留
    該租屋讓她居住，現在他要求搬遷費用 生活費用 醫療費用
    …醫療費用我業於6月13日將醫療費用77618現行轉帳至你姐
    姐 喬涵的私人國泰世華銀行帳戶」等語（見本院卷第49至5
    5頁），可知當時係由原告之妹妹向被告要求因本件事件原
    告所需之搬遷費用、生活費用、醫療費用，雖原告於本件訴
    訟中僅請求醫療費用，而未請求搬遷費用、生活費，然依上
    開對話可知被告當時就該款項給付之原因係與系爭傷害所生
    有關，目的為賠償原告因傷害所生之後續爭執，依一般社會
    理性之認知，應認此款項係被告為賠償原告而給付，至於原
    告係用於搬遷或生活費用，本屬被告無法控制，是本院認被
    告所給付之5萬元，係屬本件對原告之賠償，故應自原告本
    件得請求之金額中扣除，扣除後，原告得向被告請求之金額
    為268,601元（計算式：318,601元－50,000元＝268,601元）
    。
四、末按給付無確定期限者，債務人於債權人得請求給付時，經
    其催告而未為給付，自受催告時起，負遲延責任。其經債權
    人起訴而送達訴狀，或依督促程序送達支付命令，或為其他
    相類之行為者，與催告有同一之效力。又遲延之債務，以支
    付金錢為標的者，債權人得請求依法定利率計算之遲延利息
    ；而應付利息之債務，其利率未經約定，亦無法律可據者，
    週年利率為5％，民法第229條第2項、第233條第1項前段、第
    203條分別定有明文。本件原告對被告之侵權行為債權，核
    屬無確定期限之給付，既經原告提起刑事附帶民事訴訟，而
    起訴狀繕本業於111年3月19日送達被告（見本院卷第31頁）
    ，被告迄未給付，當應負遲延責任。是原告請求自刑事附帶
    民事起訴狀繕本送達被告之翌日即111年3月20日起算，按週
    年利率5％計算之法定遲延利息，核無不合，應予准許。
五、綜上所述，原告依民法侵權行為之法律關係，請求被告給付
    268,601元，及自111年3月20日起至清償日止，按週年利率5
    ％計算之利息，為有理由，應予准許，逾此範圍之請求，則
    無理由，應予駁回。
六、本件原告勝訴部分係依簡易程序所為被告敗訴之判決，爰依
    民事訴訟法第389條第1項第3款之規定，依職權宣告假執行
    。原告雖聲明願供擔保請准宣告假執行，惟本院既已職權宣
    告之，原告此部分聲請，核僅為促請本院職權發動，自無庸
    另為准駁之諭知。至原告敗訴部分，其假執行之聲請即因訴
    之駁回而失所依據，應併予駁回。
七、本件事證已臻明確，兩造其餘攻擊防禦方法及舉證，經本院
    斟酌後，核與判決結果無影響，爰不予一一論述，併此敘明
    。
八、本件為由本院刑事庭移送民事庭之刑事附帶民事訴訟，依刑
    事訴訟法第504條第2項之規定，免納裁判費，且迄至言詞辯
    論終結前，兩造亦未見支出訴訟費用，惟本院仍依民事訴訟
    法第79條諭知訴訟費用之負擔，以備將來如有訴訟費用發生
    時，得以計其數額。　　
中　　華　　民　　國　　111 　年　　8 　　月　　19　　日
                  桃園簡易庭  法  官  曾耀緯
以上為正本係照原本作成。
如不服本判決，應於送達後20日內，向本院提出上訴狀並表明上
訴理由，如於本判決宣示後送達前提起上訴者，應於判決送達後
20日內補提上訴理由書（須附繕本）。
如委任律師提起上訴者，應一併繳納上訴審裁判費。
中　　華　　民　　國　　111 　年　　8 　　月　　19　　日
                              書記官  楊上毅